【裁判字號】    90,上易,265
【裁判日期】    900306
【裁判案由】    傷害
【裁判全文】
臺灣高等法院臺南分院刑事判決                 九十年度上易字第二六五號   Ｃ
      上  訴  人
      即  被  告  甲  ○  ○
右列上訴人因傷害案件，不服臺灣臺南地方法院八十九年度易字第二四一一號中華民
國八十九年十一月九日第一審判決（起訴案號：臺灣臺南地方法院檢察署八十九年度
偵字第七一六三號），提起上訴，本院判決如左：
      主      文
上訴駁回。
      事      實
甲○○係施連成（業經原審判處罪刑確定）之兒子，乙○○係謝利夫之女兒，緣施連
成與謝利夫間有金錢往來關係，民國（下同）八十九年二月十五日下午十一時三十二
分許，施連成邀謝利夫及乙○○二人，至臺南市○○路七九九巷二十二弄八號其住處
，商討債務償還事宜時，因雙方未能達成共識並發生齟齬，施連成竟與甲○○共同基
於普通傷害之犯意聯絡，由施連成以雙手抱住謝利夫，再由甲○○毆打謝利夫，致謝
利夫受有右前額撕裂傷之傷害；乙○○見其父謝利夫遭毆打，亦基於普通傷害之犯意
，持放置在該客廳內茶几上之玻璃杯，往施連成頭部砸去，致施連成受有左前額顏面
裂傷約四點五公分、左眼眶外側裂傷約零點五公分之傷害；甲○○見狀更顯不滿，又
承上開普通傷害之概括犯意，徒手毆打乙○○，致乙○○受有右後頭皮血腫、左肘瘀
血等傷害。案經施連成、乙○○及謝利夫分別訴由臺南市警察局第五分局報請臺灣臺
南地方法院檢察署檢察官偵查起訴。
      理      由
一、訊據上訴人即被告甲○○，固不諱言案發時有在場之事實；次訊據上訴人即被告
    乙○○，固亦坦承當時有持柳丁及杯子砸往告訴人施連成身上之情事；惟均矢口
    否認有何傷害之犯行。被告甲○○辯稱：其在樓上聽到父親慘叫一聲，下去看時
    ，其父親跟謝利夫抱在一起，其遂上前拉開謝利夫與施連成，那時謝利夫之額頭
    已受傷，其未出手打謝利夫及乙○○云云；被告乙○○亦辯稱：其見父親被施連
    成抓住由甲○○毆打，上前救父親時又被推倒，其始拿杯子及柳丁砸向施連成，
    然僅打到施連成身上，施連成頭部之傷非其砸杯子及柳丁所致云云。然查被告甲
    ○○如何為右揭傷害告訴人謝利夫及乙○○之犯罪事實，已分據告訴人謝利夫在
    警訊中指訴稱：「於案發當日我與女兒乙○○受施連成之邀到他家商討債務償還
    問題，因雙方無法達成共識言語不合下，甲○○突然將樓下出入的鐵捲門關下並
    將電燈關掉，施連成馬上從我後面以雙手抱住我的身體，甲○○在黑暗中以不明
    硬物體往我胸部、手部及額頭猛打，導致我額頭受傷流血，而當時我女兒乙○○
    見狀要勸阻他倆行為，亦被甲○○拳打腳踢打致身體受傷」（見警卷第六至七頁
    ），繼在偵查中指訴稱：「是施連成抱住我，甲○○打我」（見偵查卷第十四頁
    ）；及告訴人乙○○在警訊中指訴稱：「與之談到利息問題，施連成家人相當不
    悅，隨即將電燈關掉，施連成馬上抱住我父親，甲○○在黑暗中拿不明物體打我
    父親，致我父親臉上鮮血直流，我感覺不對，上前制止，亦被打傷，現場都是甲
    ○○在出手、腳打人」（見警卷第五至六頁），繼在偵查、原審及本院亦為相同
    意旨之指訴甚詳。而被告乙○○如何為上開傷害告訴人施連成之犯罪事實，亦據
    告訴人施連成在警訊中指訴稱：「當時他父女倆（指謝利夫與乙○○）進入我家
    時，我請他二人在廚房餐桌坐，謝利夫問我欠他的錢要如何算利息如何還，我告
    訴他因為我亦被他人倒會，導致我週轉不靈，而生意又做得不順利，希望他能讓
    我慢慢償還，我絕不會逃跑，謝利夫聽見我如此說時，突然以拳頭往餐桌用力一
    拍，怒氣沖沖破口大罵我，而他女兒乙○○拿廚房流裡台上玻璃杯往我身上丟，
    導致我被玻璃杯扔中頭部左眼眉上方而受傷流血」（見警卷第二頁）等語明確。
    並有告訴人謝利夫、乙○○提出之國立成功大學醫學院附設醫院診斷證明書二紙
    ，及告訴人施連成提出之奇美醫院診斷證明書乙紙，附於警卷足憑。再參以苟如
    被告甲○○所辯，其僅上前將乃父施連成與告訴人謝利夫拉開，而未出手毆打告
    訴人謝利夫、乙○○父女，何以告訴人謝利夫、乙○○父女皆受傷？且告訴人謝
    利夫、乙○○父女又始終供稱係遭被告甲○○打傷不移，益見被告甲○○確有動
    手毆打告訴人謝利夫、乙○○父女成傷無疑。又告訴人施連成係受前額撕裂傷，
    既有上開診斷證明書足憑，已見被告乙○○所砸杯子應非只砸在告訴人施連成之
    身上，且告訴人謝利夫亦陳稱當時伊手被抓住，亦不可能係告訴人謝利夫打傷告
    訴人施連成，況被告甲○○既能準確擊傷告訴人謝利夫頭部，亦不可能係其誤傷
    告訴人謝利夫？故告訴人施連成之傷應係被告乙○○丟擲玻璃杯所致甚明。至被
    告乙○○上訴狀另稱其向告訴人施連成砸杯子，係為保護其父謝利夫，應有正當
    防衛之適用云云乙節。本院以縱被告乙○○見其父謝利夫遭被告甲○○父子二人
    毆打，因該敺打之侵害已過，且以杯子砸人將致人受傷，乃眾所週知之常識，詎
    被告乙○○見其父謝利夫遭被告甲○○父子二人毆打後，竟以牙還牙亦持杯子砸
    向告訴人施連成，其係故意以傷害之手段報復對方甚明，亦難認係保護其父親之
    正當防衛行為。綜上足認被告甲○○、乙○○所辯前情，核均屬畏罪卸責之詞，
    不足採信。本件事證已臻明確，被告等二人之犯行，均堪認定，均應依法予以論
    科。
二、核被告甲○○、乙○○二人所為，均係犯刑法第二百七十七條第一項之傷害罪。
    被告甲○○與其父親施連成，就傷害告訴人謝利夫犯行之實施，彼此間互有犯意
    聯絡及行為分擔，應論以共同正犯。又被告甲○○先後兩次傷害犯行，時間緊接
    ，犯罪構成要件相同，顯係基於概括犯意反覆為之，應依連續犯規定以一罪論，
    並依法加重其刑。原審本於同上之見解，適用刑法第二十八條、第五十六條、第
    二百七十七條第一項、第四十一條，罰金罰鍰提高標準條例第一條前段、第二條
    ，並分別審酌被告二人之素行、犯罪之動機、目的、手段、犯罪時所受之刺激、
    告訴人所受傷害程度、及其等犯後態度等一切情狀，對被告甲○○量處有期徒刑
    三月，對被告乙○○量處拘役五十日，並均諭知如易科罰金以三百元折算一日之
    標準，以資懲儆。經核認事用法並無不合，量刑亦稱妥適。被告二人上訴意旨，
    猶執前詞否認犯罪，指摘原判決不當，均為無理由，均應依法予以駁回。
三、據上論斷，應依刑事訴訟法第三百六十八條，判決如主文。
本案業經檢察官林炎昇到庭執行職務。
中    華    民    國      九十      年      三      月      六          日
                                  臺灣高等法院臺南分院刑事第二庭
                                      審判長法官  游    明    仁
                                            法官  蘇    重    信
                                            法官  林    永    茂
右正本證明與原本無異。
不得上訴。
                                      法院書記官  楊    清    旺
中    華    民    國      九十      年      三      月     七           日
附錄法條：
刑法第二百七十七條第一項：傷害人之身體或健康者，處三年以下有期徒刑、拘役或
                          一千元以下罰金。


司法院資訊處製作；財團法人民間司法改革基金會備份。
